【裁判字號】    97,交聲,535
【裁判日期】    980218
【裁判案由】    違反道路交通管理處罰條例聲明異議
【裁判全文】
臺灣新竹地方法院交通事件裁定         97年度交聲字第535號
    原處分機關  交通部公路總局新竹區監理所新竹市監理站
    異  議  人
    即受處分人  甲○○
上列異議人即受處分人因違反道路交通管理處罰條例案件，對於
交通部公路總局新竹區監理所新竹市監理站於97年12月17日竹監
新三字第裁51-E00000000號違反道路交通管理事件裁決書所為之
裁決處分，聲明異議，本院裁定如下：
    主  文
異議駁回。
    理  由
一、按汽車駕駛執照自發照之日起每滿六年換發一次，汽車駕駛
    人應於有效期間屆滿前後一個月內向公路監理機關申請換發
    新照，道路交通安全規則第52條第1項前段定有明文。又依
    道路交通管理處罰條例第22條第1項第7款、第2項之規定：
    「汽車駕駛人，有下列情形之一者，處新臺幣一千八百元以
     上三千六百元以下罰鍰，並禁止其駕駛：... 七、駕駛執
    照逾有效期間仍駕車。前項第七款之駕駛執照並應扣繳之」
    。
二、原處分意旨略以：異議人即受處分人甲○○於民國97年11月
    7日，騎乘車號BD7-478號重型機車，行經新竹市○○路、和
    福街口，因有「未戴安全帽」之違規事由，經新竹市警察局
    第一分局西門派出所警員填製竹市警交字第E00000000號舉
    通知單舉發（下稱第1份舉發通知單）。嗣經警查知異議人
    另有「無照駕駛」之違規事由，另填製竹市警交字第E00000
    000號舉通知單舉發（下稱第2份舉發通知單），舉發異議人
    違反道路交通管理處罰條例第21條第1項第1款規定。異議人
    於收受上開第1、2份舉發單後，均已繳納罰款，惟因異議人
    聲明異議，經法院命補正裁決書，原處分機關改認異議人係
    「駕駛執照逾有效期間仍駕車」之違規事由，而於97年12月
    17日以竹監新三字第裁51-E00000000號裁決書（下稱裁決書
    ），依據道路交通管理處罰條例第22條第1項第7款之規定，
    裁處異議人新臺幣（下同）1800元罰鍰，並加蓋「罰款已收
    繳」之戳記。
三、聲明異議意旨略以：異議人於97年11月7日遭警舉發「未戴
    安全帽」，異議人有簽收第1份舉發通知單，並於97年11月
    11日繳納罰款500元。竟在97年11月12日又收到第2份舉發通
    知單，舉發異議人無照駕駛，異議人沒有簽收第2份舉發通
    知單，而且不服舉發事實，因異議人領有駕照，只是過期未
    換照，爰依法聲明異議等語。
四、經查：
（一）異議人甲○○於97年11月7日，騎乘車號BD7-478號重型機
      車，行經新竹市○○路、和福街口，因有「未戴安全帽」
      之違規事由，為警填製第1份舉發通知單舉發，異議人業
      已繳納罰款500元等事實，此為異議人所不爭執，並有交
      通部公路總局自行收納款項收據在卷可憑，足認異議人確
      於上開時地騎乘機車之事實，應堪認定。
（二）查異議人於58年3月12日考領核發有重型機車駕駛執照，
      並於62年9月5日換發後，迄今仍未依規定換發駕駛執照之
      事實，有重型機器腳踏車駕駛執照申請書、駕駛人動態登
      記在卷可憑，並為異議人所是認，從而，異議人確有駕駛
      執照逾有效期間仍駕車之違規事由，亦堪認定。
（三）至第2份舉發通知單誤認異議人「無照駕駛」乙節，業經
      原處分機關更正，而改認「駕駛執照逾有效期間仍駕車」
      之違規事由，原處分機關既已查明更正，自應以裁決書內
      容為本件裁罰之依據，異議人仍爭執第2份舉發通知單內
      容，容有誤會。
五、綜上所述，異議人確於裁決書所載時地，有「駕駛執照逾有
    效期間仍駕車」之違規事由，原處分機關依道路交通管理處
    罰條例第22條第1項第7款規定，裁處異議人罰鍰1800元，於
    法相合，亦屬允當，本件異議為無理由，應予駁回。
六、據上論斷，應依道路交通案件處理辦法第19條，裁定如主文
    。
中    華    民    國    98    年    2     月    18    日
                  交通法庭法  官   黃美文
以上正本證明與原本無異。
如不服本裁定，應於裁定送達後5日內向本院提出抗告狀。
中    華    民    國    98    年    2     月    18    日
                          書記官   劉亭筠
道路交通管理處罰條例第22條
汽車駕駛人，有下列情形之一者，處新臺幣一千八百元以上三千
六百元以下罰鍰，並禁止其駕駛：
一、領有普通駕駛執照，駕駛營業汽車營業。
二、領有普通駕駛執照，以駕駛為職業。
三、領有軍用車駕駛執照，駕駛非軍用車。
四、領有聯結車、大客車、大貨車或小型車駕駛執照，駕駛重型
    機器腳踏車。
五、領有普通重型機器腳踏車駕駛執照，駕駛大型重型機器腳踏
    車。
六、領有輕型機器腳踏車駕駛執照，駕駛重型機器腳踏車。
七、駕駛執照逾有效期間仍駕車。
前項第七款之駕駛執照並應扣繳之。
汽車所有人允許第一項違規駕駛人駕駛其汽車者，除依第一項規
定之罰鍰處罰外，並記該汽車違規紀錄一次。但如其已善盡查證
駕駛人駕駛執照資格之注意，或縱加以相當注意而仍不免發生違
規者，不在此限。
道路交通安全規則第52條第1項：
汽車駕駛執照自發照之日起每滿六年換發一次，汽車駕駛人應於
有效期間屆滿前後一個月內向公路監理機關申請換發新照。但年
滿六十歲之職業駕駛人經依第六十四條之一規定體格檢查判定合
格者，換發有效期限一年之新照至年滿六十五歲止。


司法院資訊處製作；財團法人民間司法改革基金會備份。
